臺灣高等法院刑事判決　　　　　　　　94年度上易字第1469號
上　訴　人　甲○○
即　被　告
上列上訴人因毒品危害防制條例案件，不服臺灣板橋地方法院
94年度易字第195號，中華民國94年7月15日第一審判決（起訴案
號：臺灣板橋地方法院檢察署93年度偵字第15573號），提起上
訴，本院判決如下：
    主  文
原判決撤銷。
甲○○無罪。
    理  由
一、公訴意旨以：甲○○明知海洛因為毒品危害防制條例規定之
    第一級毒品，不得無故持有，竟於民國（下同）93年8月31
    日，在臺北縣新莊市○○路新旺巷34號六樓持有第一級毒品
    海洛因二包（共淨重零點四六公克），嗣於同日11時50分許
    ，在上址為警查獲。案經台北市政府警察局中正第一分局移
    送，因認被告所為，係犯毒品危害防制條例第11條第1項之
    持有第一級毒品罪嫌等語。
二、按犯罪事實應依證據認定之，無證據不得推定其犯罪事實。
    又不能證明被告犯罪者，應諭知無罪之判決，刑事訴訟法第
    154條、第301條第1項分別定有明文。又事實之認定，應憑
    證據，如未能發現相當證據，或證據不足以證明，自不能以
    推測或擬制之方法，為裁判基礎（40年臺上字第86號判例參
    照）。再認定被告有罪之事實，應憑證據，如未能發現相當
    之證據，或證據不足以證明，自不能以推測或擬制之方法，
    以為裁判之基礎；且認定事實所憑之證據，其為訴訟上之證
    明，須達於通常一般人均不致有懷疑，而得確信其為事實之
    程度者，始得據為有罪之認定，倘其證明尚未達到此一程度
    而有合理之懷疑存在時，尚難為有罪之認定基礎；另苟積極
    證據不足以為不利於被告事實之認定，即應為有利於被告之
    認定，更不必有何有利之證據（30年上字第816號、40年台
    上字第86號、76年台上字第4986號判例）。而證人之證言固
    非不得做為認定被告犯罪事實之證據，惟須此項證言無瑕疵
    可指，且與事實相符者，始足當之，苟證人之證言有瑕疵時
    ，即不得做為不利被告認定之唯一依據。
三、上訴人即被告甲○○否認持有海洛因之犯行，辯稱略以：「
    查獲當時僅因幫忙友人搬家在該屋庫房借住二日而已，當時
    因警命其蹲在外面，亦未親眼看見警自何處起獲扣案之海洛
    因，而該房間常有人向我借用吸毒，亦可能係該等人員所遺
    留」云云，經查：
(一)、本件認定事實所引用之本件卷內所有卷證資料（包含人證與
    文書證據、物證等證據），並無證據證明係公務員違背法定
    程序所取得，又本件被告以外之人於審判外之陳述，亦無刑
    事訴訟法第159條之1至之3所規定之不得作為證據之情形，
    且卷內之文書證據，亦無刑事訴訟法第159條之4之顯有不可
    信之情況與不得作為證據之情形，則依刑事訴訟法第159條
    至159條之5之規定，本件認定事實所引用之本件卷證所有證
    據（包含人證與文書證據、物證等證據），均認為有證據能
    力，合先敘明。
(二)、按持有係將物置於自己實力支配之下（74年台上字第3400號
    判例），本件查獲之毒品海洛因，如係被告所持有，即需有
    被告將之置於實力支配下之證據，而本件並無被告持有本件
    查獲毒品之自白，檢察官起訴之依據僅為查獲之狀態，且本
    案係臺北市政府警察局中正第一分局員警因案外人陳正宗涉
    犯毒品危害防制條例案件，於93年8月31日11時50分許持搜
    索票，至臺北縣新莊市○○路新旺巷34號6樓房屋執行搜索
    ，於被告甲○○居住房間內查獲安非他命七包（淨重合計零
    點三五公克）、安非他命吸食器乙組（被告所涉施用第二級
    毒品案件另案審理）及海洛因二包（驗後淨重合計零點四六
    公克，15573號偵查卷第18頁所附法務部調查局93年10月22
    日鑑定通知書），有搜索扣押證明筆錄在卷可查。被告坦承
　　非法吸用安非他命，但否認查獲之海洛因二包（驗後淨重合
  　計零點四六公克）為其持有，按被告僅有吸用第二級毒品安
    非他命之前案，有被告全國前案紀錄表在卷可查，而刑事訴
    訟程序調查使用毒品之重要證據之一，為吸毒者之尿液鑑定
    報告，以被告僅有非法吸用安非他命而無非法吸用海洛因之
    吸毒前案紀錄觀察，與本件被告被查獲時所採尿液，經送驗
    結果，僅有安非他命陽性反應（卷附台灣尖端先進生技醫藥
    股份有限公司93年9月9日濫用藥物檢驗報告），足徵被告坦
    承吸用安非他命屬實，則其否認持有與吸用海洛因之辯解已
    非無憑。
(三)、而被告於原審所辯稱：「當時因警命其蹲在外面，故亦未親
    眼看見警自何處起獲扣案之海洛因」云云，核與證人即當日
    同在現場遭查獲之龍鳳珠（所犯施用第一級與第二級毒品而
    違反毒品危害防制條例案件，見卷附原審93年度訴字第2019
    號判決），證稱：「當日至該屋找綽號三哥或大哥之陳正宗
    ，警察在被告房間內搜索時，其與被告人都在客廳，後來警
    察叫被告到房間內，但不知當時是否已查到海洛因」、「警
    察係在被告房間內起出安非他命，後來也有查獲海洛因，但
    不知在何處起獲」等語（第195號原審卷第59頁）等語並無
    不符（第195號原審卷第59頁）。而證人即參與本件搜索執
    行之臺北市政府警察局中正第一分局偵查員王衍凱，雖證稱
    ：「被告持有之海洛因及安非他命均係在該屋進門右邊的房
    間內起獲，被告並未自行交付任何毒品給警察，且進屋時係
    由龍鳳珠開門，當時被告房間原係鎖住，經敲門二、三十秒
    後被告始開門出來表示在房內睡覺，搜索時均使被告本人現
    場觀看，不可能於被告不在場之情形下由員警自行搜索」等
    語（第195號原審卷第93至96頁），然被告既於查獲時，即
    否認海洛因為其所有，且當場被查獲者中有使用第一級與第
    二級毒品之龍鳳珠，與當日在場查獲時，身上有針筒二支海
    洛因三包之乙○○，足徵該處有吸毒者雜處，是查獲之本件
    海洛因是否為被告所持有，已非無疑。
(四)、被告於原審簡易判決處刑程序陳明：「起獲海洛因之房間確
    係被告向乙名陳姓男子所借用」、「該男子姓陳，名字最末
    字發音為忠」等語（原審簡字第5322號94年1月13日訊問筆
    錄第24頁）。且於警詢陳稱：「該男子為老大，而老大與龍
    鳳珠係好友」等語（毒偵字第3990號偵卷第5頁背面），核
    與證人龍鳳珠所證相符，堪認該出借房屋予被告使用之人應
　　為警察原欲搜索之對象即陳正宗。則被告既係借住該房間，
  　而非長期使用該房間，以本件警察查獲當場時之在場者以及
    警察搜索對象之陳正宗等人均有違反毒品案件之前案觀察，
    縱於房間內查獲海洛因，然是否確實即屬於被告所持有，亦
    非無疑。
(五)、證人即臺北市政府警察局中正第一分局偵查員王衍凱雖證述
    ：「查獲時被告鎖門在房間內，而該房內亦看不出有他人物
    品」等語，但物之歸屬除當事人承認或有標示記號或經科學
    鑑定等，衡情無法由物品之狀態判斷，本件被告否認查獲之
    海洛因為其所持有，警察對被告有利之辯解，依據刑事訴訟
    法第二條之規定，應以科學鑑定方式，鑑定海洛因包裝上之
    指紋以資確認，而非僅以查獲之狀態或位置，即推論係被告
    所持有，是其所陳尚不足為被告不利證據。
(六)、被告辯稱：「該房間常有人向我借用吸毒，可能係該等人員
    所遺留」云云，而當日警察在現場查獲者，尚有乙○○（
    93年度毒偵卷第3990號第29頁），據證人乙○○證述：「那
    天我有一些沒有用完的，我是放在你那裡」、「那天我有去
    你房間，是有用，而且可能沒有用完，我就放在那裡」等語
    （本院94年10月3日筆錄），而本件證人乙○○係在嘉義監
    獄執行，被告則在臺灣臺北監獄臺北分監另案執行，係以遠
    距訊問方式訊問，衡情兩人無法事先勾串，且查獲之海洛因
    僅僅淨重零點四六公克，數量甚微，是應認證人乙○○所陳
    之可信度極高，足見本件查獲之海洛因係乙○○所有，而非
    被告所持有。
(七)、按「當事人、代理人、辯護人或輔佐人聲請調查之證據，法
    院認為不必要者，得以裁定駁回之。下列情形，應認為不必
    要：一、不能調查者。二、與待證事實無重要關係者。三、
    待證事實已臻明瞭無再調查之必要者。四、同一證據再行聲
    請者」，刑事訴訟法第163條之2定有明文，當日警察搜索之
    對象陳正宗以及尚查獲另外一名證人丙○○，原審檢察官原
    聲請傳喚調查，然因屢經傳拘無著而捨棄調查之聲請，至於
    證人丙○○，被告亦陳明捨棄調查之聲請，而本件查獲之海
    洛因，證人乙○○陳明係其施用剩下，則事證已明，即無必
    要再傳訊陳正宗以及丙○○，併此敘明。
(八)、此外，復查無其他積極證據足以證明被告犯罪，自應諭知被
    告無罪，原審疏未詳察遽對被告論罪科刑尚有未洽，本件被
    告上訴意旨否認犯罪，指摘原判決不當，為有理由，應將原
    判決撤銷改判，另為被告無罪之諭知，至於本件扣案之毒品
    海洛因二包（共淨重零點四六公克），應由檢察官另依法處
    理，附此敘明。
據上論斷，應依刑事訴訟法第369條第1項前段、第364條、第301
條第1項，判決如主文。
本案經檢察官王安明到庭執行職務。
中　　華　　民　　國　　94　　年　　10 　月　　 19 　日
　　　　　　　　　刑事第十七庭  審判長法　官  鄭文肅
　　　　　　　　　　　　　　　　　    法　官  林瑞斌
　　　　　　　 　 　　　　　　　　　　法　官  施俊堯
以上正本證明與原本無異。
不得上訴。
                                      書記官  陳彥蕖
中　　華　　民　　國　　94　　年　　10　　月　　19　　日
